最高法院刑事判決　　　　　　九十六年度台上字第四五七一號
上　訴　人　甲○○
上列上訴人因強盜案件，不服台灣高等法院高雄分院中華民國九
十六年六月七日第二審更審判決 (九十六年度上更(一)字第六八號
，起訴案號：台灣高雄地方法院檢察署九十五年度偵字第三七七
七號)，提起上訴，本院判決如下：
    主  文
原判決撤銷，發回台灣高等法院高雄分院。
    理  由
本件原判決認定：上訴人甲○○與朱陞汶共同意圖為自己不法之
所有，於民國九十五年一月二十三日上午七時三十分許，由朱陞
汶攜帶客觀上足以傷害人體之螺絲起子一支，並騎乘WIF-五二三
號機車，搭載上訴人至高雄縣梓官鄉○○路六六號善正心往生禮
儀公司（下稱善正心公司）所承租之倉庫，由朱陞汶持上開螺絲
起子撬掉倉庫左側鐵門鎖頭後，一同進入倉庫，搜尋財物，尚未
得手，即被行經該處之善正心公司員工朱建隆發覺；朱建隆乃至
附近找另一員工再返回倉庫門口，並向仍在倉庫內之上訴人、朱
陞汶聲稱：「不要動，已報警。」等語，旋關上倉庫門；未幾，
上訴人與朱陞汶即挪開散落於倉庫地面之器材，一同折返倉庫鐵
門，再合力推開倉庫鐵門，朱陞汶乘隙衝出，騎乘原機車並攜帶
螺絲起子逃逸；上訴人則停留鐵門處，旋遭手持鐵槌之朱建隆拉
住。詎上訴人為脫免逮捕，竟單獨起意，隻手捉住朱建隆手中鐵
鎚，意欲奪下，另一手則勒住朱建隆脖子而施強暴；因朱建隆以
雙手奮力爭奪，遂將鐵鎚自上訴人手中奪下，立即舞動該鐵鎚，
上訴人不敵，遂鬆開勒住朱建隆脖子之手，反遭朱建隆勒住其脖
子，旋遭到場之員警逮捕，朱建隆因此受有「左肩扭傷、左手無
法舉起似脫臼」之傷害（傷害朱建隆、毀損門鎖部分，均未據告
訴）等情。因認第一審判決論上訴人攜帶兇器，毀壞門扇竊盜未
遂，因脫免逮捕，當場施以強暴罪 (累犯)，處有期徒刑年拾
月，為無不合，予以維持，駁回上訴人在第二審之上訴；固非無
見。
惟查：(一)、刑法第三百二十九條之規定旨在以刑罰之手段，保障
人民之身體自由、人身安全及財產權，免受他人非法之侵害，以
實現憲法第八條、第二十二條及第十五條規定之意旨。立法者就
竊盜或搶奪而當場施以強暴、脅迫者，僅列舉防護贓物、脫免逮
捕或湮滅罪證三種經常導致強暴、脅迫行為之具體事由，係選擇
對身體自由與人身安全較為危險之情形，視為與強盜行為相同，
而予以重罰；至於僅將上開情形之竊盜罪與搶奪罪擬制為強盜罪
，乃因其他財產犯罪，其取財行為與強暴、脅迫行為間鮮有時空
之緊密連接關係，故上開規定尚未逾越立法者合理之自由形成範
圍，難謂係就相同事物為不合理之差別對待；而經該規定擬制為
強盜罪之強暴、脅迫構成要件行為，乃指達於使人難以抗拒之程
度者而言。原判決事實欄認定上訴人犯本件加重準強盜未遂罪，
但未於事實欄明白認定上訴人之準強盜行為，如何合於使人達於
難以抗拒程度之要件，理由內亦未為說明認定之憑據及認定之理
由，遽予論處上訴人加重準強盜未遂罪刑，難謂適法。(二)、有罪
之判決，其所認定之事實而應記載於判決書者，乃指與論罪科刑
暨適用法令有關之事實而言，如犯罪構成要件之事實、刑之加重
減輕之事由、故意、過失等等。本件第一審判決於理由內說明上
訴人於九十三年間犯竊盜罪，經該第一審法院簡易判決處有期徒
刑三月確定，於九十四年三月十四日執行完畢，有「台灣高等法
院被告前科紀錄表」一份在卷足據（見原審卷第二○頁）；上訴
人於該案執行完畢後五年內，再犯本件之罪，無論依修正前或修
正後刑法第四十七條規定，均應論以累犯，乃依修正前刑法第四
十七條規定加重其刑（見第一審判決正本第七頁第十至十六行）
；但第一審判決理由內關於累犯之說明，並未於事實欄明白認定
，詳細記載，已有事實與理由矛盾之違背法令；原判決就第一審
判決上開違誤，未加指摘糾正，仍予維持，亦有可議。上訴人上
訴意旨雖未指摘及此，但為本院得依職權調查之事項。應認原判
決仍有撤銷發回更審之原因。
據上論結，應依刑事訴訟法第三百九十七條、第四百零一條，判
決如主文。
中　　華　　民　　國　九十六　年　　八　　月　二十三　日
                      最高法院刑事第十一庭
                          審判長法官  林　永　茂
                                法官  洪　文　章
                                法官  蘇　振　堂
                                法官  何　菁　莪
                                法官  黃　梅　月
      本件正本證明與原本無異
                                      書  記  官
中　　華　　民　　國　九十六　年　　八　　月　二十八　日
                                                      ｚ
